【裁判字號】    91,易,1330
【裁判日期】    920512
【裁判案由】    詐欺
【裁判全文】
臺灣桃園地方法院刑事判決                        九十一年度易字第一三三號
    公  訴  人  臺灣桃園地方法院檢察署檢察官
    被      告  甲○○
    被      告  乙○○
右列被告因詐欺案件，經檢察官提起公訴（九十年度偵字第二五八四號），本院判決
如左︰
    主  文
甲○○、乙○○幫助意圖為自己不法之所有，以詐術使人將本人之物交付，均處有期
徒刑月，如易科罰金，以佰元折算壹日。
    事  實
一、甲○○、乙○○，丁○○依一般社會經驗，均可預見他人以高價收購他人存摺之
    人，可能係遂行不法所有意圖用以詐騙他人，然因其等因貪圖小利或因急需用錢
    ，而均以縱使幫助購買其等存摺及金融卡之人欺罔他人亦在所不惜之不確定故意
    。甲○○於民國八十八年底某日，因需款孔急，適其時名為「寶福機構，新財盛
    國際控股機構」（下稱新財盛機構）詐騙集團成員之姓名年籍不詳綽號「阿德」
    之成年男子，表示可以新台幣（下同）二千元之代價，向其購買其所有之高雄籬
    仔內郵局帳號000000－0000000－0號之存摺及金融卡（於八十八
    年十一月三十日申請補發），甲○○因資力窘困遂應允出售。另乙○○由中華日
    報南部版分類廣告中得知有人刊登高價收購銀行存摺之訊息，乃依廣告上刊登之
    電話與前開詐騙集團成員中一姓名年籍均不詳之成年男子取得聯絡，二人並相約
    於八十八年底某日，在台南市火車站前，由乙○○將其所有之台南郵局第十九支
    局帳號000000－0000000－0號帳戶之存摺一本及金融卡一枚，以
    三千元之代價出售予該名男子。另丁○○（另案審結）於八十九年一月間，以一
    千五百元之代價出售其所有高雄郵局第二十支局帳號000000000000
    0－0存摺及金融卡予前開詐騙集團成員中自稱陳小姐之成年女子（是否原名丙○○，另案由台灣高雄地方法院審理中）。而該詐騙集團成員並於不詳時、地，
    意圖為自己不法之所有，印製新財盛機構為名義之廣告傳單及刮刮樂彩券四處寄
    送，以誘使不知情之收件人收到廣告並刮中彩金時循廣告單上之聯絡電話與其聯
    絡時，要求刮中彩金者先將刮中彩金百分之十五之稅金或接續佯稱須繳納各種費
    用始得領取彩金為由要對方將錢匯入指定之帳戶，而達詐騙錢財之目的。嗣八十
    九年一月四日上午，不知情之戊○○在其住處（桃園縣中壢市○○街三九五號）
    收到前開廣告傳單及彩券，並刮中彩金六十萬元，誤信為真，遂以傳單上刊登之
    000000000號電話至新財盛機構，與該詐騙集團同夥自稱「張文哲」之
    男子取得聯繫後，再輾轉經自稱「乙○○」之會計師告知須先繳付六十萬元彩金
    百分之十五之稅金即九萬元匯至所指定即乙○○之前述帳戶內，戊○○不疑有他
    ，遂於當日（一月四日）將九萬元匯至該帳戶內，惟戊○○因未收到彩金，便再
    撥打電話過去詢問，經一自稱「朱英」之女子表示需繳納入會費三十二萬元，才
    能領取彩金，戊○○於當日再將三十二萬元分次以二十四萬元及八萬元匯到乙○○前開帳戶後，仍未收到彩金，戊○○乃又打電話至新財盛機構，該詐騙集團一
    自稱「黃豐裕」之男子即表示須再匯款三萬元至甲○○前開帳戶內，即可將所有
    款項退還給戊○○，戊○○仍不疑有他，於當日又依約匯款三萬元至甲○○帳戶
    內，迨戊○○匯款後，該名自稱「黃豐裕」之男子又打電話予戊○○，表示已將
    該三萬元幫戊○○買香港六合彩中了一千五百一十萬元，須再匯五十八萬元會費
    至甲○○前開帳戶內，即可領取之前繳交之金額及中之彩金，戊○○為免損失
    ，乃又於同年月五日，將五十八萬元分次以三十一萬及二十七萬元匯入甲○○前
    開帳戶內，戊○○仍未收到彩金，再去電新財盛機構，該詐騙集團一自稱「洪先
    生」之男子表示須再匯一百五十一萬元作為六合彩彩金之佣金，惟戊○○表示已
    無多餘金錢，該詐騙集團一自稱「李參均律師」之男子即表示可將金額降至三十
    萬元，戊○○遂於同年月六日，又匯了三十萬元至指定之丁○○前開帳戶內，戊○○因始終未收到彩金，始知受騙而報警處理。戊○○分次匯至乙○○、甲○○
    及丁○○前開帳戶內之金額共一百三十二萬元，亦旋由該詐騙集團成員於匯款當
    日即全數領走。
二、案經高雄市政府警察局鼓山分局移送臺灣桃園地方法院檢察署檢察官偵查起訴。
    理  由
一、訊據被告甲○○、乙○○固均坦承有於右揭時、地，各將其等所有前揭郵局之存
    摺及金融卡，分別以二千元及三千元之代價，甲○○販售予綽號「阿德」之男子
    ，乙○○販售予不詳姓名年籍之男子之事實，惟均矢口否認有何詐欺犯行，被告
    甲○○辯稱：阿德是說要借伊金融卡及存摺去辦一些事情，知道阿德買存摺是用
    來犯罪所用，因伊當時急需用錢沒辦法只好賣給他，但是伊不知道他會拿來作何
    種犯罪，匯到伊帳戶之六十一萬元，是事後才知道，錢也不是伊領的云云。被告
    乙○○辯稱：伊並不知道該名男子收購存摺及金融卡是要用來詐騙他人財物用的
    ，伊當時有問他要作何用？他說是要用來逃漏稅的云云。經查：右開犯行，業據
    告訴人戊○○於警、偵訊及本院審理時指訴詳確，且告訴人戊○○依詐騙集團之
    指示陸續匯款至詐騙集團所指定之帳戶，亦均核與被告甲○○、乙○○、丁○○
    販售予詐騙集團之帳戶悉相符合，此外並有戊○○匯至甲○○前開帳戶之郵政國
    內匯款執據三張（三十一萬元、二十七萬元、三萬元）、戊○○匯至乙○○前開
    帳戶之郵政國內匯款執據三張（二十四萬元、八萬元、九萬元）、戊○○匯至丁○○前開帳戶之郵政國內匯款執據一張（三十萬元）、新財盛機構信封及廣告單
    各一份、郵政儲金匯業局九十年十二月十二日管00000000字第二０七號
    函暨函附甲○○前開帳戶之客戶歷史交易清單一份在卷可稽，堪認告訴人戊○○
    指述屬實，胥值採信。被告甲○○、乙○○雖均否認知悉販售前開帳戶係遭人用
    以詐騙他人財物所用云云。然查金融存款存摺、提款卡等物，事關存戶個人財產
    權益之保障，一般人均有妥善保管以防遭他人任意使用之認識，而該等專有物品
    若落入不明人士手中，極易被利用為犯罪之洗錢工具，或作為向不特定人訛騙之
    不法勾當，作為規避查緝遂行詐欺之一貫技倆，此亦為報章媒體一再披露詐騙集
    團之犯罪態樣。此為吾人在一般生活認知上易於體察之常識，被告甲○○及乙○○均為一智慮健全且有社會工作經驗之成年人，對此亦應無法諉為不知；況至郵
    局或銀行開立帳戶使用乃一般人均得為之之稀鬆小事，若非欲作為不法用途，亦
    不致於需向他人以高價收購帳戶，此亦為一般人眾所週知之常識。再參諸被告甲○○於本院審理時復自承知道「阿德」收購伊存摺及金融卡係用來犯罪所用，但
    伊因急需用錢只好賣給他等語，及被告乙○○於本院審理時辯稱伊將存摺及金融
    卡出售予該名男子時，該男子有說係要逃漏稅所用等語，顯見被告二人對於收購
    之人顯然要將帳戶作為不法使用，應有相當之認識。又被告二人雖有提供前開帳
    戶及金融卡供前開詐騙集團之各成員使用，惟被告二人均堅詞否認有參與該詐騙
    集團詐取被害人戊○○財物之行為，而據被害人戊○○於警訊時亦指稱伊與該詐
    騙集團均係以電話聯繫，並未見到對方為誰等情，實無證據證明被告二人有參與
    詐騙集團詐取他人財物之犯行。惟其等仍在金錢慫恿下，以縱使幫助收購帳戶之
    人欺罔他人亦在所不惜之不確定故意，將存摺及提款卡一併販售予他人使用，被
    告二人有幫助他人犯罪之不確定故意至明。其等二人前開所辯各節，顯為卸責之
    詞，均不足採信。本件事證已明，被告二人上開犯行均堪認定，應依法論科。
二、查被告二人提供前開帳戶及金融卡供前開詐騙集團之各成員使用，惟並未參與該
    詐騙集團向被害人戊○○詐取財物，核其等所為，均係犯刑法第三百三十九條第
    一項之詐欺取財罪之幫助犯，依刑法第三十條第二項規定按正犯之刑減輕之。爰
    審酌被告二人為貪圖小利之動機，任意提供自己帳戶供人非法使用之手段，因此
    幫助他人詐騙被害人財物，及被告二人之素行、智識程度、生活狀況、及犯罪後
    之態度等一切情狀，分別量處如主文所示之刑。末按，刑法所定得易科罰金之要
    件，業於被告二人行為後修正，並於九十年一月十日經總統公布，同年月十二日
    起施行。修正後刑法第四十一條第一項前段規定犯最重本刑為五年以下有期徒刑
    以下之刑之罪，而受六個月以下有期徒刑或拘役之宣告者，即得易科罰金，較諸
    修正前刑法第四十一條所定僅犯最重本刑為三年以下有期徒刑以下之刑之罪始得
    易科罰金之規定，有利於被告，是依刑法第二條第一項前段之規定，應適裁判時
    之法律，因之，爰依修正後刑法第四十一條第一項前段規定，均併諭知易科罰金
    之折算標準。至公訴人主張被告甲○○犯罪後飾詞狡辯，犯後態度不佳，請求判
    處被告甲○○有期徒刑七月，被告乙○○判處有期徒刑四月一節。惟本院審認本
    件被告二人犯案情節及其他一切情狀認被告二人均量處有期徒刑三月為適當，末
    此敘明。
據上論結，應依刑事訴訟法第二百九十九條第一項前段，刑法第三百三十九條第一項
、第三十條第一項前段、第二項、修正前刑法第四十一條第一項前段，罰金罰鍰提高
標準條例第一條前段、第二條，判決如主文。
本案經檢察官吳廣莉到庭執行職務。
中      華      民      國      九十二      年      五    月    十二    日
                                臺灣桃園地方法院刑事第三庭
                                    法  官  林惠霞
右正本證明與原本無異。
如不服本判決，應於判決送達後十日內，向本院提出上訴狀。
                書記官  陳恩如
中      華      民      國      九十二      年      五    月    十二    日
附論罪科刑依據之法條：
刑法第三百三十九條：
意圖為自己或第三人不法之所有，以詐術使人將本人或第三人之物交付者，處五年下
有期徒刑、拘役或科或併科一千元（已提高十倍為一萬元）以下罰金。
以前項方法得財產上不法之利益或使第三人得之者，亦同。
前二項之未遂犯罰之。


司法院資訊處製作；財團法人民間司法改革基金會備份。
